【裁判字號】    98,易,1352
【裁判日期】    981230
【裁判案由】    竊盜
【裁判全文】
臺灣高雄地方法院刑事判決              98年度易字第1352號
公  訴  人  臺灣高雄地方法院檢察署檢察官
被      告  乙○
上列被告因竊盜案件，經檢察官提起公訴（98年度偵字第17933
號），本院判決如下：
    主  文
乙○竊盜，處拘役貳拾日，如易科罰金，以新台幣壹仟元折算壹
日。
    事  實
一、乙○係民國14年11月29日出生，為年滿80歲之人。詎其基於
    為自己不法所有之竊盜犯意，於98年6 月12日下午6 時許，
    在高雄市○○區○○路356 號家福股份有限公司高雄愛河分
    公司大賣場（下稱家樂福愛河大賣場）內，徒手竊取店內販
    售價值合計新臺幣（下同）214 元之滷蛋、豬耳絲、自製拼
    盤各1 包，得手後將之夾藏於其所穿著外套及長褲之口袋內
    ，旋未經結帳即走出至收銀台間，欲乘手扶梯離去之際，為
    家樂福愛河大賣場之警衛安全課人員甲○○發覺並加以制止
    ，嗣經報警處理並當場扣得滷蛋、豬耳絲、自製拼盤各1 包
    ，而悉上情。
二、案經家福股份有限公司高雄愛河分公司訴由高雄市政府警察
    局三民第一分局報告臺灣高雄地方法院檢察署檢察官偵查起
    訴。
    理  由
壹、證據能力部分：
一、按被告以外之人於審判外之陳述，雖不符刑事訴訟法第159
    條之1 至第159 條之4 之規定，而經當事人於審判程序同意
    作為證據，法院審酌該言詞或書面陳述作成時之情況，認為
    適當者，亦得為證據；當事人、代理人或辯護人於法院調查
    證據時，知有同法第159 條第1 項不得為證據之情形，而未
    於言詞辯論終結前聲明異議者，視為有前項之同意，同法第
    159 條之5 已明揭其旨。本院用以認定本案被告犯罪事實存
    否之被告以外之人於審判外之言詞及書面陳述，雖為傳聞證
    據，然於本院審判時向當事人逐項提示證據，被告除就證人
    甲○○於警詢及偵查中之證述主張無證據能力外，均未就其
    他所調查之證據主張有刑事訴訟法第159 條第1 項不得為證
    據之情形（見本院易字卷第16至17頁），另本院審酌該等陳
    述作成時之情況，均無不法之情事而認為適當，是依上開規
    定均得作為證據，合先敘明。
二、查證人即告訴代理人甲○○於警詢及偵查中之陳述俱係被告
    以外之人於審判外之言詞陳述，而屬傳聞，且經核並無刑事
    訴訟法第159 條之1 至同法第159 條之5 所列舉得作為證據
    之例外情事，是認無證據能力，尚不得作為本案之證據。
貳、實體部分：
一、訊之被告固坦承曾於上開時間前去家樂福愛河大賣場購買物
    品，且在身上僅有73元之情況下，選購價值合計214 元之滷
    蛋、豬耳絲、自製拼盤各1 包後並未結帳之事實，惟矢口否
    認有何竊盜犯行，並辯稱其年歲已高，眼睛看不清楚，不知
    道秤重後滷菜之價錢，心想屆時結帳若不夠錢就不要買，但
    因在賣場內找不到結帳的地方，方在1 名賣場人員之指引下
    前去1 樓，原以為該賣場1 樓也有結帳之處，詎料該名賣場
    人員竟將其帶至總經理辦公室，並誣指其偷東西云云。
二、經查：
  (一)上揭犯罪事實，經證人即告訴代理人甲○○於本院審判時證
    稱：被告於98年6 月12日18時許，在家樂福愛河大賣場地下
    一樓竊取滷蛋、豬耳絲、自製拼盤等物，並將該等物品藏放
    在其外套之口袋內，因為被告之前就有做過同樣的事情，所
    以其賣場內之監視員在地下一樓時就已經注意被告，而被告
    當天到了賣場賣豬耳絲的那個地方就行竊，所以其等就開始
    持續注意被告在賣場內之動向，賣場內之監視員是跟被告到
    賣場收銀線內，其他的人則在收銀線外等被告，俟被告走出
    收銀線且未結帳之後才出來抓他，此時被告所竊取之物品還
    是放在外套的口袋內；之前被告在97年2 月11日也曾到該賣
    場竊取手電筒、豬耳朵絲等物，但那次有讓被告以原價將所
    竊物品買回而原諒被告等語在卷足按（見本院易字卷第14至
    16頁），並有扣押筆錄及扣押物品目錄表、扣押物照片、贓
    物認領保管單及告訴人之每日損失記錄表等件附卷相佐，足
    認被告於上揭時、地竊取價值合計214 元之滷蛋、豬耳絲、
    自製拼盤各1 包未經結帳即行離去之事實，已臻明確。
  (二)又被告乙○雖以上詞置辯，並主張其嗣後有打電話請朋友拿
    錢過來付款，但該賣場之負責人卻執意將其移送法辦等語。
    惟查被告既自承其於本件案發之前，即曾經多次前去該間家
    樂福愛河大賣場購買物品等語（見本院易字卷第13頁），是
    其焉有不知該賣場結帳處在何處之理？再者，被告曾於97年
    2 月11日前去上開同一賣場竊取手電筒、豬耳朵絲等物，嗣
    經該賣場人員發現後，以其所竊物品價值不高，而同意以事
    後付款之方式加以解決，方不予追究，有上揭證人甲○○之
    證詞及告訴人之每日損失記錄表1 份在卷可稽，故被告再次
    前去同一賣場以相同方法夾帶東西離去後，卻以其不知該等
    滷菜之價錢及不知該賣場在何處結帳等詞置辯，顯非成理，
    益足見其上揭辯詞，實屬事後卸責矯飾之詞，洵無足採。
  (三)綜上，本件事證明確，被告前揭竊盜犯行，已堪認定，應依
    法論科。
二、核被告乙○所為，係犯刑法第320 條第1 項普通竊盜既遂罪
    。查被告係14年11月29日出生，於實施本件犯行之際乃年滿
    80歲之人乙節，有卷附被告個人基本資料查詢結果可證，是
    依刑法第18條第3 項規定就其本件所犯之罪減輕其刑。爰審
    酌被告僅為貪圖小利，任意竊取他人財物，惟念其所竊財物
    價值尚屬非鉅，並兼衡其品行、生活狀況、智識程度，及事
    後猶飾詞否認犯行、難見悔意等一切情狀，量處如主文所示
    之刑，並諭知易科罰金折算標準，以資懲儆。
據上論斷，應依刑事訴訟法第299 條第1 項前段、第284 條之1
，刑法第320 條第1 項、第18條第3 項、第41條第1 項前段，刑
法施行法第1 條之1 ，判決如主文。
本案經檢察官丙○○到庭執行職務
中    華    民    國    98    年    12    月    30    日
                      刑事第四庭  法  官  葉文博
以上正本證明與原本無異。
如不服本判決應於收受本判決後10日內向本院提出上訴書狀，並
應敘述具體理由，如未敘述上訴理由者，應於上訴期間屆滿後20
日內補提理由書狀於本院（均須按他造當事人之人數附繕本）「
切勿逕送上級法院」。
中    華    民    國    98    年    12    月    30    日
                                  書記官  李柏親
附錄本判決論罪科刑之法條：
中華民國刑法第320 條（普通竊盜罪、竊佔罪）
意圖為自己或第三人不法之所有，而竊取他人之動產者，為竊盜
罪，處5 年以下有期徒刑、拘役或5 百元以下罰金。
意圖為自己或第三人不法之利益，而竊佔他人之不動產者，依前
項之規定處斷。
前二項之未遂犯罰之。


司法院資訊處製作；財團法人民間司法改革基金會備份。
